【裁判字號】    91,交易,433
【裁判日期】    920507
【裁判案由】    過失傷害
【裁判全文】
臺灣板橋地方法院刑事判決                        九十一年度交易字第四三三號
    公  訴  人  臺灣板橋地方法院檢察署檢察官
    被      告  甲○○
右列被告因過失傷害案件，經檢察官提起公訴（九十一年度調偵字第五九號），本院
判決如左：
    主  文
甲○○無罪。
    理  由
一、本件公訴意旨略以：被告甲○○於民國（下同）九十年七月十二日晚上九時三十
    分許，駕駛車號八Ｋ─八四七一號自用小客車，沿臺北縣土城市○○路○段往北
    方向行駛，欲在臺北縣土城市○○路○段、金城路一段與中華路路口左轉中華路
    時，本應注意能注意車前狀況並隨時採取必要之安全措施，且依當時狀況並無不
    能注意之情形，竟疏未注意，在該交岔路口左轉，適有告訴人乙○○騎乘ＭＥＺ
    ─五九六號重型機車沿臺北縣土城市○○路○段往中央路三段方向行駛，致被告
    甲○○所駕駛之自用小客車左前方撞擊告訴人蔡文欣所騎乘機車之左側，致告訴
    人乙○○人車倒地，受有左股骨粗隆間骨折及頸椎扭傷之傷害，因認被告甲○○
    涉有刑法第二百八十四條第一項前段之過失傷害罪嫌。
二、按犯罪事實應依證據認定之，無證據不得推定其犯罪事實，又不能證明被告犯罪
    者，應諭知無罪之判決，刑事訴訟法第一百五十四條、第三百零一條第一項前段
    定有明文。所謂認定犯罪事實之證據，係指足以認定被告確有犯罪行為之積極證
    據而言，該項證據自須適合於被告犯罪事實認定，始得採為斷罪資料。又苟未能
    發現相當證據，或證據不足以證明，自不能以推測或擬制之方法，以為裁判基礎
    ，亦分別有最高法院二十九年度上字第三一０五號及同院四十年度臺上字第八六
    號判例意旨可資參照。又按告訴人之指訴，係以使被告受刑事訴追為目的，是其
    陳述是否與事實相符，仍應調查其他證據以資審認，最高法院五十二年度臺上字
    第一三００號判例可資參照。公訴人認被告涉有前揭罪嫌，無非係以告訴人之指
    訴、診斷證明書、道路交通事故調查報告表及現場照片為其論據，並認縱認告訴
    人係闖紅燈，惟被告仍應注意車前狀況，尚難據此而免負過失之責云云；訊據被
    告堅決否認有何過失傷害犯行，辯稱：當時伊是依照交通號誌行駛，伊是看左轉
    綠燈亮，才跟著前方車輛左轉，係告訴人騎機車闖紅燈，而該處左轉並非九十度
    左轉，而是有一點斜向左轉，所以告訴人之機車撞到伊之左前方保險桿，伊並沒
    有過失等語。
三、經查：
  (1)被告於警訊時即供稱：當時伊載著伊母親從亞太量販店買東西要回板橋家，行經
    中央路三段，欲左轉到中華路，當時乙○○騎乘重機車ＭＥＺ─五九六號機車闖
    紅燈過來和伊發生擦撞，伊當時從中央路左轉到中華路的交通號誌為一個直行燈
    和左轉的號誌指示等語（見九十一年度偵字第一０三０號偵查卷第五頁至第六頁
    ），被告復於偵查及本院審理時均供稱：伊之車是跟著前面一輛車，由中央路左
    轉到中華路，當時是左轉綠燈，伊才跟著前方車輛左轉等語，核與證人即被告之
    母親張秋雪到庭證稱：「當時我們是綠燈左轉，跟著一台車從土城市○○路左轉
    往中華路方向，我們是禁止狀態被告訴人撞的，有一部機車衝撞過來，被告煞車
    來不及，就衝撞到告訴人，我下車去牽告訴人，告訴人說我撞到人就要賠錢」等
    語（見本院九十一年九月二十六日訊問筆錄），尚屬相符，雖告訴人迭於警訊、
    偵查及本院審理時均指訴：係被告闖紅燈，伊之車道係直行綠燈云云，惟本件車
    禍經送請臺灣省臺北縣區車輛行車事故鑑定委員會及臺灣省車輛行車事故覆議鑑
    定委員會鑑定結果，均無法研判肇事時，被告及告訴人雙方究竟何者闖紅燈行駛
    ，此有臺灣省臺北縣區車輛行車事故鑑定委員會九十一年五月八日北鑑字第九一
    ０四八二號函及臺灣省車輛行車事故覆議鑑定委員會九十一年八月一日府覆議字
    第九一一三五三號函各一份附卷可憑（見九十一年度調偵字第五九號偵查卷第六
    頁及第九頁），而遍觀全案卷，尚無法僅憑告訴人之指訴，即遽認被告有闖紅燈
    左轉之情事，且亦無其他反證足以推翻本案唯一之在場證人張秋雪證詞之可信度
    ，自應認被告於案發當時，係遵照左轉綠燈之交通號誌指示，跟著前方車輛，而
    駕駛車號八Ｋ─八四七一號自用小客車，由臺北縣土城市○○路○段左轉至中華
    路，尚無被告闖紅燈之情事發生，被告所辯稱：當時伊是依照交通號誌行駛，伊
    是看左轉綠燈亮，才跟著前方車輛左轉，係告訴人騎機車闖紅燈乙節，尚堪採信
    。
  (2)復按汽車駕駛人，行經有燈光號誌管制之交岔路口闖紅燈者，處新臺幣一千八百
    元以上五千四百元以下罰鍰，道路交通管理處罰條例第五十三條定有明文；且汽
    車行駛至交岔路口，其行進、轉彎應遵守燈光號誌，道路交通安全規則第一百零
    二條第一項第一款亦有明文。又汽車駕駛人雖可信賴其他參與交通之對方亦能遵
    守交通規則，同時為必要之注意，謹慎採取適當之行動，而對於不可知之對方違
    規行為並無預防之義務，然因對於違規行為所導致之危險，若屬已可預見，且依
    法律、契約、習慣、法理及日常生活經驗等，在不超越社會相當性之範圍應有注
    意之義務者，自仍有以一定之行為避免結果發生之義務，最高法院七十四年臺上
    字第四二一九號判例可資參照，此即學說上所謂之「信賴原則」，蓋在交通頻繁
    之社會，交通事故甚難完全避免，而以此「信賴原則」界定行為人之安全注意義
    務範圍（參照學者蘇俊雄著，刑法總論第二冊，八十六年七月初版，第四九五頁
    至第四九六頁）。經查，本院勘驗案發現場之交通號誌狀況，勘驗結果認被告駕
    車由臺北縣土城市○○路往中華路方向之號誌燈為四個燈號，而由中央路左轉中
    華路之左轉燈號為綠燈時，則告訴人駕車由臺北縣土城市○○路往中央路方向之
    號誌為紅燈，此有本院九十二年三月二十五日勘驗筆錄一份附於本院卷可憑，而
    本件被告於案發當時，係遵照左轉綠燈之交通號誌指示，跟著前方車輛，駕駛車
    號八Ｋ─八四七一號自用小客車，由臺北縣土城市○○路○段左轉至中華路等情
    ，已如前述認定，且依前揭證人張秋雪之證詞，足認案發當時係被告騎乘ＭＥＺ
    ─五九六號機車闖紅燈，肇致本件車禍發生，而依一般謹慎理性駕駛者之經驗，
    倘於無號誌管制之交岔路口，駕車者欲左轉時自應注意前方及對向車道之直行車
    輛，惟在有燈號管制之交岔路口左轉綠燈亮時，駕車跟著前方車輛左轉，必會謹
    慎注意欲左轉進入之車道擁塞情形，並注意與前方車輛保持安全距離，至於對向
    車道之直行車輛，則因燈光號誌為紅燈而暫停於停止線前，一般人因信賴其他參
    與交通者亦能遵守交通規則，尚不能預期有闖紅燈者，從駕駛車輛之側面駛來，
    是以本件被告既係遵守交通號誌而駕車左轉，遍觀全案卷，並無證據證明被告可
    預見告訴人違規行為之情況下，尚難認被告對於不可知之告訴人違規行為有預防
    義務，即被告應已盡注意車前狀況之義務，至本件之車禍係發生於瞬間，縱認係
    被告駕車撞擊告訴人機車之側面，亦難認被告未盡注意車前狀況之義務。
四、綜情以觀，被告於案發當時，係遵照左轉綠燈之交通號誌指示，跟著前方車輛，
    而駕駛車號八Ｋ─八四七一號自用小客車，由臺北縣土城市○○路○段左轉至中
    華路，尚無被告闖紅燈之情事發生，而係被告騎乘ＭＥＺ─五九六號機車闖紅燈
    ，肇致本件車禍發生，本件被告既係遵守交通號誌而駕車左轉，並無證據證明被
    告可預見告訴人違規行為之情況下，尚難認被告對於不可知之告訴人違規行為有
    預防義務，被告應已盡注意車前狀況之義務，即無違反道路交通安全規則第九十
    四條第三項所規定「汽車行駛時，駕駛人應注意車前狀況」可言，至卷附之診斷
    證明書、道路交通事故調查報告表及現場照片，均僅能證明本件車禍之發生並肇
    致告訴人受傷之事實，究不能證明被告有何過失行為，此外遍查全案卷，並無其
    他積極證據足資證明被告有何過失行為，則被告被訴之犯行尚屬不能證明，揆諸
    前揭說明，自應為被告無罪之諭知。
據上論斷，應依刑事訴訟法第三百零一條第一項，判決如主文。
本案經檢察官馬中俐到庭執行職務
中      華      民      國    九十二    年      五      月      七      日
                                  臺灣板橋地方法院刑事第六庭
                                          法  官  林海祥
右正本證明與原本無異。
如不服本判決，應於判決送達後十日內，向本院提出上訴狀。
                                          書記官  陳映孜
中      華      民      國      九十二      年      五   月    九       日


司法院資訊處製作；財團法人民間司法改革基金會備份。
